【裁判字號】    95,勞訴,16
【裁判日期】    950622
【裁判案由】    給付資遣費等
【裁判全文】
臺灣板橋地方法院民事判決              95年度勞訴字第16號
原      告  甲○○
被      告  三德玻璃纖維企業股份有限公司
法定代理人  乙○○
上列當事人間請求給付資遣費等事件，經本院於民國95年6 月8
日言詞辯論終結，判決如下：
    主  文
被告應給付原告新臺幣陸拾壹萬零參佰捌拾玖元，及自民國九十
五年一月六日起至清償日止，按年息百分之五計算之利息。
原告其餘之訴駁回。
訴訟費用由被告負擔四分之三，餘由原告負擔。
本判決第一項於原告以新台幣貳拾萬元為被告供擔保後，得假執
行；被告如將請求標的物提存，或於執行標的物拍賣、變賣或物
之交付前，以新臺幣陸拾壹萬零參佰捌拾玖元為原告預供擔保，
得免為假執行。
原告其餘假執行之聲請駁回。
    事實及理由
一、原告主張：
  (一)原告自民國83年5月20日起任職被告公司擔任生產線課長每月
    薪資新臺幣（下同）47,300元，加班另計。而於94年11月24
    日被告未經原告同意，突然出示公告，原告必需於同年11月2
    8日回三重市總公司報到，並調任從事從未做過且不會做之業
    務工作，並將薪資調降為16,500元，工作性質不同、薪資不
    同，原告不同意也不能接受。原告曾於同年11月28日至被告
    公司報到並協議，但被告公司不接受，原告不得已於同年月
    29日寄送存證信函予被告，被告不予回應，原告只好再於同
    年12月5 日再寄送存證信函以勞動基準法第14條第6 款規定
    （被告無故調職及調薪違反勞動契約）與被告終止勞動契約
    ，並依法請求資遣費、減付薪資等。
  (二)原告自83年5月20日任職被告公司至94年12月6日止，共11年6
    個月又16日，每月平均工資高於47,300元，並有132天特休假
    未休，是以原告得請求：
    (1)資遣費為579,270元。
    (2)薪資：以最低月薪47,300元計，被告94年7 月少付630 元
      ；94年8 月少付7,185 元；94年11月少付7,089 元，合計
      14,864 元 。
    (3)年終獎金：83年起至93年，每年均有給付75,000元年終獎
      金，故94年度亦應付75,000 元年終獎金。
    (4)預告工資48,272元。
    (5)特別休假：自90年起至94年合計5 年，被告並未給予原告
      特別休假，以每日薪資1,350 元計，被告應給付原告特別
      休假工資101,250 元（17,550+18,900+20,250+21,600+22
      , 950）。
      合計818,656 元。
  (三)併為聲明：被告應給付原告818,656 元，及自起訴狀繕本送
    達翌日起（95年1 月6 日）起至清償日止，按年息5%計算之
    利息；原告願供擔保請准宣告假執行。
二、被告抗辯：近來國內經濟蕭條，業者經營困難，被告也在苦撐
    。原告身為課長對公司營運狀況，知之甚詳，詎不但不與公司
    同舟共濟，反首於94年10月31日率員工罷工，嗣於94年11月25
    日對被告法定代理人暴力侮辱，被告多所忍讓，並於為避免舊
    劇重演，故請原告擔任業務推廣，詎原告自94年11月28日起即
    拒絕上班，形同無正當理由曠職，原告前開行為已違勞基法第
    12條第1項第2、6款規定，被告隨告以終止勞動契約，並對原
    告提出刑事告訴。是本件原告依勞基法第14條第6款規定終止
    勞動契約，並無理由等情。併為答辯聲明：原告之訴駁回；如
    受不利判決願供擔保，請免為假執行。
三、兩造不爭執之事項：
  (一)原告自93年5 月20日起任職被告公司。
  (二)原告於94年12月5 日以存證信函通知原告依勞基法第14條規
    定（無故減薪及調換工作）終止勞動契約。前開存證信函被
    告於94年12月6 日收受。
  (三)原告所提出原證二薪資表形式為真正。
  (四)原告原任職被告公司擔任生產課長；嗣被告於94年11月24日
    張貼如原證一所示公告「原告應自94年11月28日起調職至公
    司業務部。」，調任工作之報酬計算如原證三所載。
四、原告於94年12月5 日以存證信函通知原告依勞基法第14條規
    定（無故減薪及調換工作）終止勞動契約是否有據？
  (一)按有左列情形之一者，勞工得不經預告終止契約：(6)雇主違
    反勞動契約或勞工法令，致有損害勞工權益之虞者。勞工依
    前項第6 款規定終止契約者，應自知悉其情形之日起，30日
    內為之。第17條規定於本條終止契約準用之。勞動基準法第
    14條第1項第6款、第2項、第4項分別定有明文。
  (二)查兩造對於：原告原先擔任之工作為生產課長，被告於94年
    11月24日以公告通知於94年11月28日將原告調至業務部，薪
    制則採「業務底薪16,500元，業務津貼4,500 元，自備汽車
    補貼3,500 元，行動電話補貼500 元，合計25,000元」（績
    效獎金則視業績金額而定，詳原證三）等情，已如前述，並
    無爭執，而可認為真正。則被告前開「調職調薪」之變更勞
    動契約行為是否有損害勞工（原告）權益，首應就更動前後
    原告薪資為比對。
  (三)原告主張：其於更動職務前，每月薪資至少47,300元等情；
    為被告所否認，辯稱：原告係按實工作日數以日薪1,350 元
    計酬等語。經查觀諸兩造不爭執之薪資單及打卡紀錄（詳原
    證二）可知：
    (1)94年4 月份之工作天數為22日，例假8 日，加班49小時；
      基本薪資為37,800元（1,350*28=37,800）、 職務津貼
      5,500元、車旅費4,000 元。
    (2)94年5 月份之工作天數為23.81 日，例假7 日，加班3 小
      時；薪資47,973元（明細：固定薪資21,000元、獎金26,1
      26元、勞保費273 元、健保費574 元）。
    (3)94年6 月份之工作天數為22日，例假8 日，加班8.5 時；
      薪資49,208元（明細：固定薪資21,000元、借支27,361元
      、勞保費273 元、健保費574 元）。
    (4)94年7 月份之工作天數為20日，例假11日，應補上班4 小
      時；薪資46,670 元（明細：固定薪資21,000 元、借支
      24,823元、勞保費273 元、健保費574 元）。
    (5)94年8 月份之工作天數為22日，例假8 日，應補上班30.5
      小時（未加計7 月份）；薪資40,115元（明細：固定薪資
      21,000元、借支18,268元、勞保費273 元、健保費574 元
      ）。
    (6)94年9 月份之工作天數為21日，例假9 日，應補上班時數
      13小時；薪資47,300元（明細：固定薪資21,000元、借支
      24,823 元、勞退休金630 元、勞保費273 元、健保費574
      元）。
    (7)94年10月份之工作天19.56 日，例假11日，事假3.5 小時
      ，加班14.5小時；薪資50,554元（明細：固定薪資21,000
      元、借支28,077元、勞退休金630 元、勞保費273 元、健
      保費574 元）。
    (8)94年11月份未檢附打卡單；薪資40,251元（明細：固定薪
      資21,000元、績效獎金14,774元、勞退休金勞保費273 元
      、健保費574 元）。
    由前開資料比對之結果，認被告抗辯：原告係以實際上班日
    數乘以每日1,350 元計算薪資一節，並非實在，本件應係以
    原告主張固定薪資為37,800元（每日1,350 元，每月以28日
    計）較為可信。，再加上每份薪資明上均有列載之勞保費27
    3 元、健保費574 元，原告每月至少可領之薪資應為38,647
    元（其餘職務津貼、車旅費雖屬經常性給予，應計入平均工
    資，為均僅零星出現，要難認屬每月之基本薪資，併此敘明
    ），此部分並得由原告前開8 個月份實際支領之薪資均未低
    於38,647元可得反證。準此，原告主張；被告將原告調職後
    固定薪資（25,000元）顯少於未調職前，已違反勞動契約，
    並影響原告之權益一節，為有理由。則原告依勞動基準法第
    14條第1 項第6 款規定，於接獲調職通知後30日內，以存證
    信函通知被告終止系爭勞動契約，並請求被告給付資遣費，
    於法自無不合。即系爭勞動契約業於94年12月6 日終止。
五、承前述，原告之固定薪資既為38,647元。則原告主張，應按
    每月47,500元計，被告應給付原告減付薪資：94年7 月少63
    0 元；94年8 月少7,185 元；94年11月少7,089 元，合計
    14,8 64 元，於法自有未合。實則由前述94年7 月、8 月均
    有應補上班之紀錄，94年11月則無打卡資料可參以觀，均可
    反推當月薪資少之合理事由。
六、原告依勞動基準法第14條第4 項準用同法第17條規定請求被
    告給付資遣費579,270 元部分：
    按雇主依前條終止勞動契約者，應依左列規定發給勞工資遣
    費：(1)在同一雇主之事業單位繼續工作，每滿1 年發給相當
    於1 個月平均工資之資遣費。(2)依前款計算之剩餘月數，或
    工作未滿1 年者，以比例計給之。未滿1 個月者以1 個月計
    ，勞動基準法第17條定有明文。再關於平均工資之定義，依
    同法第勞動基準法第2 條第4 款規定係指「平均工資：謂計
    算事由發生之當日前6 個月內所得工資總額除以該期間之總
    日數所得之金額。工作未滿6 個月者，謂工作期間所得工資
    總額除以工作期間之總日數所得之金額。工資按工作日數、
    時數或論件計算者，其依上述方式計算之平均工資，如少於
    該期內工資總額除以實際工作日數所得金額60% 者，以60%
    計。」。查原告自83年5 月20日任職被告公司至94年12月6
    日止，共11年6 個月又16日（未滿1 個月者以1 個月計，是
    為11年又7 個月，即11.58 年）；自94年6 月7 日起至94年
    12月6 日止（共183 日），原告工資總額為271,736 （
    49,208*24/30+46,670+40,115+47,300+50,554+40,251+38,6
    47*6/31 =271,736），每日平均工資為1,485 元，相當於一
    個月平均工資44,550元（1,485*30=44,550）， 再乘以原告
    之工作年資後，本件原告得請求之資遣費為515,889 元（
    44,550*11.58=515,889），原告逾此部分之請求，為無理由
    。
七、原告請求被告94年度之年終獎金75,000元及預告工資48,272
    元部分。原告對於被告並未於簽署勞動契約時承諾每年應予
    年終獎金等情，既無爭執，則原告請求被告給付94年度之年
    終獎金，自乏所據。另本件係原告依勞動基準法第14條規定
    終止勞動契約，並非被告主動終止，自亦無適用勞動基準法
    第16條規定之餘地，是原告請求被告給付預告工資，於法亦
    有未合。
八、按勞工在同一雇主或事業單位，繼續工作滿一定期間者，每
    年應依左列規定給予特別休假：(1)1 年以上3 年未滿者7 日
    。(2)3 年以上5 年未滿者10日。(3)5 年以上10年未滿者14日
    。(4)10年以上者，每1 年加給1 日，加至30日為止。第38條
    所定之特別休假，工資應由雇主照給。雇主經徵得勞工同意
    於休假日工作者，工資應加倍發給。因季節性關係有趕工必
    要，經勞工或工會同意照常工作者，亦同，勞動基準法第38
    條、第39條分別定有明文。查原告既否認於工作期間被告曾
    給予特別休假，被告復未提出證據證明原告已經休假完畢，
    則原告請求被告給付契約終止前年內特別休假未休之工資，
    於法自無不合。查原告主張此部分被告應給付101,250 元其
    計算之依據無非為(1)90年，17,550=1,350*13 (2)91年，18,9
    00=1,350*14 (3)92年，20,250=1,350*15 (4)93年，21,600=1
    ,350*16 (5)94年，22,950=1,350*17 等情。惟查，原告以日
    薪1,350 元計算固未逾每日工資而應准許。然90年度至93年
    度（工作年資為5 年以上10年未滿）之特別休假日數應均為
    14日，94年度為15日，原告低於前開基準之請求固無不合，
    惟高於前開日數之請求，則無理由。準此原告請求被告給付
    特別休假未休工資94,500元（1,350*(13+14+14+14+15）=
    94,500）。
九、從而，原告本於勞動契約關係請求被告給付特別休假工資94
    ,500 元 ；於勞動契約終止後請求被告給付資遣費515,889
    元，合計610,389 元（94,500 +515,889=610,389）， 及自
    95年1 月6 日起至清償日止，按年息5%計算之利息，為有理
    由，應予准許。逾此部分之請求，則屬無據，應予駁回。
十、兩造均明願供擔保，請准宣告假執行，或免為假執行宣告，
    經核原告勝訴部分，並無不合，爰各酌定相當之擔保金額准
    許之。至原告敗訴部分，其假執行之聲請已失所附麗，應併
    駁回。
結論：原告之訴為一部有理由、一部無理由，依民事訴訟法第79
條、第390 條第2 項、第392條，判決如主文。
中    華    民    國    95    年    6     月    22    日
                  民事第一庭    法  官  黃信滿
以上正本係照原本作成
如對本判決上訴，須於判決送達後20日內向本院提出上訴狀
中    華    民    國    95    年    6     月    22    日
                            書記官  林月蓉


司法院資訊處製作；財團法人民間司法改革基金會備份。
